臺灣臺北地方法院民事判決
109年度訴字第8157號
原      告  李榮庭  

訴訟代理人  陳振東律師
複代理人    鄧凱元律師
被      告  海華國際開發有限公司

法定代理人  楊振帛  

訴訟代理人  李岳霖律師
複代理人    謝尚廷律師
上列當事人間請求返還委任報酬事件，本院於民國111年4月1日
言詞辯論終結，判決如下：
    主  文
原告之訴及假執行之聲請均駁回。
訴訟費用由原告負擔。
    事實及理由
壹、程序方面：
    按解散之公司除因合併、分割或破產而解散外，應行清算，
    並於清算範圍內，視為尚未解散；公司之清算人，在執行職
    務範圍內，為公司之負責人。而有限公司之清算，以全體股
    東為清算人，但本法或章程另有規定或經股東決議，另選清
    算人者，不在此限，公司法第24條、第25條、第8條第2項、
    第113條準用第79條分別定有明文。經查，被告海華國際開
    發有限公司（下稱海華公司）於民國109年6月4日經全體股
    東同意解散，並選任楊振帛為清算人，且經臺北市政府於10
    9年6月5日以府產業商字第10950324500號函准予解散登記，
    有海華公司股東同意書、有限公司變更登記表在卷可稽（見
    本院卷第69至71頁），依上開說明，被告海華公司之法定代
    理人應為楊振帛，合先敘明。
貳、實體方面：
一、原告主張：兩造於105年7月20日簽署「移民委任契約書」（
    下稱移民委任契約），委任被告代辦原告之美國EB-3（EW）
    非技術性移民申請，嗣於105年8月15日，原告再與訴外人楊
    振帛即被告海華公司之負責人簽訂「美國EB-3(EW)非技術性
    移民申請委託協議書」（下稱EB-3委託協議），委請楊振帛
    協同辦理原告移民事宜。原告已依移民委任契約支付被告海
    華公司新臺幣（下同）10萬8,270元；依EB-3委託協議支付
    美金4萬元（依給付時匯率換算，約合123萬1,540元）。原
    告與楊振帛並於EB-3委託協議第9條特別約定移民委任契約
    與EB-3委託協議均為不可分割的組成部分，且具有同等法律
    效力，綜合委任事務内容觀之，EB-3委託協議應屬移民委任
    契約之附件，此並經本院108年度北簡字第16348號確定判決
    （下稱另案確定判決）認定上述二契約之主體均為被告海華
    公司。詎被告海華公司遲未將原告之移民案件辦理完畢，致
    原告無法完成移民，原告曾就此對被告海華公司及楊振帛提
    起損害賠償訴訟，雖曾於該訴訟中提及欲終止移民委任契約
    及EB-3委託協議，然原告嗣後撤回訴訟，故兩造間之移民委
    任契約及EB-3委託協議並未終止，且移民事宜繼續履行，原
    告之移民申請案件現仍繫屬於美國公民與移民服務局（USCI
    S），被告海華公司於108年7月3日，並基於受任人地位為原
    告之移民案件進行補件。惟原告近期察覺被告海華公司已辦
    理解散登記，原告後續移民業務顯然無法辦理且屬可歸責於
    被告之給付不能，依移民委任契約第13條約定，被告海華公
    司應加計20％返還原告所給付之報酬，另依EB-3委託協議第5
    .3條約定，被告於扣除美金6,000元的律師費後，應將餘款
    退還予原告，是請求被告海華公司返還原告已交付之委任報
    酬合計133萬9,810元等語。並聲明：㈠被告應給付原告133萬
    9,810元及自起訴狀繕本送達翌日起至清償日止，按週年利
    率5％計算之利息。㈡願供擔保，請准宣告假執行。
二、被告海華公司則以：被告海華公司忠實辦理原告之移民申請
    事宜，惟受美國移民政策影響，原告之移民申請進度有所延
    宕，原告已於107年6月19日依委託協議6.1條約定以律師函
    終止移民委任契約及EB-3委託協議，不因原告撤回訴訟而受
    影響，原告仍應支付被告海華公司就委託事務已完成部分所
    應享有的報酬及處理委託事物所支出之必要費用，且契約既
    已終止，被告海華公司自無履約之義務。退步言之，縱移民
    委任契約及EB-3委託協議尚未終止，原告之移民申請案件尚
    由美國政府機關審查中，未遭到「拒簽」或「不批准」，或
    有「無法取得移民核准文件」或「美國駐外領事館不批准客
    戶的移民申請」之情形，原告依移民委任契約第13條及EB-3
    委託協議第5.3條約定請求返還委任報酬，並無理由。況原
    告已於EB-3委託協議第1.3條、第3.2條約定將移民申請事宜
    全部委由楊振帛處理，被告海華公司雖已解散，後續事宜仍
    可由楊振帛處理，非謂被告海華公司解散即無履約之可能。
    再退步言，縱被告海華公司應退還原告委任報酬，依委託協
    議書第5.3條約定，應扣除美金6,000元律師費，原告請求被
    告海華公司返還全部款項，係屬無據等語置辯。並聲明：㈠
    原告之訴及假執行之聲請均駁回。㈡如受不利判決，願供擔
    保請准宣告免為假執行。
三、兩造不爭執事項：
  ㈠兩造於105年7月20日簽訂移民委任契約，另於105年8月15日
    與被告海華公司法定代理人楊振帛簽訂EB-3委託協議，而EB
    -3委託協議經另案確定判決（本院108年度北簡字第16348號
    確定判決）認定締約主體為原告與被告海華公司。
  ㈡原告為履行移民委任契約已支付10萬8,270元，為履行EB-3委
    託協議已支付美金4萬元。
  ㈢原告於美國公民及移民服務局（USCIS）移民申請程序（I-14
    0程序）案件編號(ReceiptNumber)為SRZ0000000000。
  ㈣被告海華公司於109年6月5日解散。
四、得心證之理由：
    原告主張其與被告海華公司及其法定代理人楊振帛簽訂移民
    委任契約及EB-3委託協議，委任被告代辦原告之美國EB-3（
    EW）非技術性移民申請，然被告海華公司已解散，原告後續
    移民業務顯然無法辦理且屬可歸責於被告海華公司之給付不
    能，依移民委任契約第13條約定、EB-3委託協議第5.3條約
    定，請求被告海華公司返還委任報酬等情，為被告海華公司
    所否認，並以前詞置辯。是本件爭點厥為：㈠兩造間移民委
    任契約、EB-3委託協議是否業已終止？㈡原告主張可歸責於
    被告海華公司給付不能，依移民委任契約及EB-3委託協議請
    求被告海華公司返還已支付之委任報酬133萬9,810元，有無
    理由？茲析述如下：
  ㈠兩造間移民委任契約、EB-3委託協議是否業已終止？
  ⒈按法院於確定判決理由中，就訴訟標的以外當事人主張之重
    要爭點，本於當事人辯論之結果，已為判斷時，除有顯然違
    背法令之情形，或當事人已提出新訴訟資料，足以推翻原判
    斷之情形外，應解為在同一當事人間就與該重要爭點有關所
    提起之他訴訟，法院及當事人對該重要爭點之法律關係，皆
    不得任作相反之判斷或主張，以符民事訴訟上之誠信原則。
    查EB-3委託協議應屬兩造移民委任契約之附件，係楊振帛以
    被告海華公司之法定代理人身分與原告簽訂，EB-3委託協議
    存在原告與被告海華公司間，為另案確定判決所認定之事實
    ，依爭點效理論，被告海華公司不得於另案再行爭執，先予
    敘明。
  ⒉被告海華公司雖抗辯原告已於107年6月19日以律師函之送達
    被告海華公司為終止移民委任契約、EB-3委託協議之意思表
    示，兩造間上開契約業經原告終止云云。然查，原告否認有
    以律師函為終止兩造間上開契約之意，經審酌被告海華公司
    於收受律師函後仍於108年7月3日、111年3月16日向美國公
    民與移民服務局（USCIS）進行補件，有原告提出之公證人
    至美國公民與移民服務局（USCIS）查詢頁面，輸入原告移
    民申請程序案件編號SRZ0000000000之搜尋結果之公證網路
    資料為證（見本院卷第113至131頁、255至273頁），而上開
    美國公民與移民服務局（USCIS）查詢網頁資料顯示「已收
    到你回應我們補件要求之回覆…將再次審查你的案件」、「
    已收到你的回覆…正在審查你的回覆」等語，且原告於109年
    依移民委任契約第17條約定、民法第544規定對被告海華公
    司提起損害賠償訴訟，有本院109年度北簡字第21119號判決
    在卷可查（見本院卷第231至238頁）等情，若兩造確有合意
    終止移民委任契約、EB-3委託協議，被告海華公司應不會繼
    續履約而以原告名義為補件行為，原告亦不會仍以移民委任
    契約、民法委任之法律關係對被告海華公司為請求，堪認兩
    造間並未有合意終止移民委任契約、EB-3委託協議之意思，
    是兩造間移民委任契約、EB-3委託協議關係尚屬存在，被告
    上開抗辯，不足為採。
  ㈡原告主張可歸責於被告海華公司給付不能，依移民委任契約
    及EB-3委託協議請求被告海華公司返還已支付之委任報酬13
    3萬9,810元，有無理由？
  ⒈按當事人主張有利於己之事實者，就其事實有舉證之責任，
    民事訴訟法第277條本文定有明文。又兩造間移民委任契約
    第13條約定，因可歸責於受任人之事由，致委任人無法取得
    移民核准文件時，受任人應加計20％返還委任人所給付之服
    務報酬；EB-3委託協議約第5.3條約定，若非申請人的問題
    ，在美國移民局已發1-140批准書後，美國駐外領事館不批
    准客戶的移民申請，乙方公司（即被告海華公司）將會協助
    甲方（即原告）瞭解拒簽的原因，並配合美方律師幫助客人
    盡力爭取簽證，如實在無法解決，乙方將扣除美金6,000元
    律師費（已含相關機構最低工本費），餘款將退回給甲方。
  ⒉本件原告主張被告海華公司已辦理解散登記，已無從辦理原
    告之移民業務，而構成給付不能云云，然兩造均不爭執原告
    之移民案件現仍繫屬美國公民與移民服務局（USCIS）審查
    中（見本院卷第230頁、第251頁），且被告海華公司於解散
    登記後之111年3月16日曾就原告移民案件為補件行為，亦有
    原告提出之公證人至美國公民與移民服務局（USCIS）查詢
    網路資料為證，是依上證據，實難謂被告海華公司有何給付
    不能之事。又原告移民案件既仍繫屬美國公民與移民服務局
    （USCIS）審查中，則原告是否無法取得移民核准文件，尚
    屬未定，即核與移民委任契約第13條約定原告無法取得移民
    核准文件或EB-3委託協議5.3條約定美國移民局或駐外領事
    館不批准、拒簽之要件不符，原告主張依移民委任契約第13
    條及EB-3委託協議5.3條約定請求返還委任報酬，自屬無據
    。
五、綜上所述，原告主張被告海華公司給付不能，依兩造間移民
    委任契約第13條、EB-3委託協議5.3條約定，請求被告返還
    已給付之委任報酬133萬9,810元，為無理由，應予駁回。又
    原告之訴既經駁回，其假執行之聲請失去依據，應併予駁回
    。
六、本件判決之基礎已臻明確，兩造其餘攻擊防禦方法及未經援
    用之舉證，經審酌核與本件判決結果不生影響，不再一一論
    述，附此敘明。
七、據上論結，本件原告之訴為無理由，依民事訴訟法第78條，
    判決如主文。
中　　華　　民　　國　　111 　年　　5 　　月　　6 　　日
                  民事第一庭    法　官　熊志強
以上正本係照原本作成。
如對本判決上訴，須於判決送達後20日內向本院提出上訴狀。如
委任律師提起上訴者，應一併繳納上訴審裁判費。
中　　華　　民　　國　　111 　年　　5 　　月　　6 　　日
                                書記官　蔡斐雯